臺灣臺中地方法院刑事判決　　　　　　　　　　　　九十一年度訴字第一七五八號
　　公　訴　人　臺灣臺中地方法院檢察署檢察官
　　被　　　告　丙○○
右列被告因違反臺灣地區與大陸地區人民關係條例等案件，經檢察官提起公訴（九十
一年度偵字第一三○四五號），本院判決如左：
    主  文
丙○○共同違反不得使大陸地區人民非法進入臺灣地區之規定，處有期徒刑陸月，併
科罰金新臺幣拾伍萬元，有期徒刑如易科罰金，罰金如易服勞役，均以新臺幣玖佰元
即銀元佰元折算壹日。扣案之結婚證書肆份及如附表所示之物，均沒收。
    事  實
一、丙○○欲藉使大陸地區人民梁小花、曾青蘭非法進入臺灣地區以謀利，竟分別與
    甲○○、乙○○（甲○○、乙○○業經本院另案判決確定）及真實年籍姓名不詳
    綽號「阿蓮」之大陸地區成年女子（下稱「阿蓮」）、大陸地區成年女子梁小花
    、曾青蘭（梁小花、曾青蘭業經檢察官為不起訴處分，且業已離境）等人，共同
    基於行使使公務員登載不實事項於職務所掌公文書之概括犯意聯絡及使大陸地區
    人民非法進入臺灣地區之犯意聯絡，由丙○○於民國九十年四、五月間，分別以
    新臺幣（下同）三萬元之代價召募甲○○、乙○○二人充當「假結婚」之人頭丈
    夫，並透過大陸地區之「阿蓮」分別介紹梁小花、曾青蘭與甲○○、乙○○認識
    ，進而辦理「假結婚」、「真入境」相關手續：（一）甲○○於九十年四月二十
    七日，在大陸地區湖南省衡陽市省政廳與梁小花辦理假結婚登記申請，甲○○隨
    即於九十年四月三十日返回臺灣地區，俟取得湖南省衡陽市民政局於九十年五月
    十一日製作之「結婚證書」及湖南省衡陽市公證處製作之「結婚公證書」後，委
    託丙○○持上開「結婚公證書」向財團法人海峽交流基金會（下稱海基會）申請
    文書驗證獲淮，甲○○再於九十年七月六日持上開「結婚證書」、「結婚公證書
    」及海基會出具之驗證「證明」等文件，至臺中市中區戶政事務所，填具「結婚
    登記申請書」、「換領國民身分證申請書」，申請辦理與梁小花結婚之戶籍登記
    及甲○○國民身分證配偶欄之變更登記，致使該戶政事務所不知情之成年承辦公
    務人員，將此不實之結婚事項，登載於職務上所掌之公文書（即包括戶籍登記簿
    、戶口名簿及甲○○之國民身分證上記載其配偶為大陸地區女子梁小花等），並
    據以核發配偶欄為梁小花之不實登記之甲○○國民身分證及戶籍謄本，足以生損
    害於臺中市中區戶政事務所對於戶政資料管理之正確性。甲○○取得上開國民身
    分證、戶籍謄本等資料後，再於九十年七月九日持前開不實之國民身分證及戶籍
    謄本前往臺中市警察局第一分局大誠分駐所（下稱大誠分駐所）而行使上開不實
    文書，並填具內容不實之「大陸地區人民進入臺灣地區保證書」一紙，向轄區警
    方提出申請，使不知情之成年承辦警員核具證明，將「甲○○與梁小花係夫妻關
    係」之不實事項登載於公文書即「大陸地區人民進入臺灣地區保證書」之簽註意
    見欄上，足以生損害於大誠分駐所對於保證責任之正確性。甲○○又於九十年八
    月間，持上開內容不實之「大陸地區人民進入台灣地區保證書」、「國民身分證
    」、「戶籍謄本」等資料，至內政部警政署入出境管理局（下稱境管局），填具
    「大陸地區人民進入臺灣地區旅行證申請書」，以申請配偶來臺探親為由，申請
    大陸地區女子梁小花入境，而行使上開不實文書，致境管局大陸組不知情之成年
    承辦公務員不知有偽，而於職務上所掌之公文書即中華民國臺灣地區旅行證（九
    ○入出字第三三六一三八一五號）上登載「探親」事由之不實事項，發給大陸地
    區女子梁小花之入境許可證。俟梁小花取得「中華民國臺灣地區旅行證」後，即
    於九十年十月十九日以配偶探親名義持前開登載不實之中華民國臺灣地區旅行證
    等資料持向不知情之桃園中正國際機場成年驗關人員行使，而利用不知情之公務
    員所核發形式合法之不實文書，掩飾實質非法之方式，非法進入臺灣地區，足以
    生損害於戶政機關對戶政管理及警政機關對於保證責任、入出境管理之正確性。
    （二）乙○○於九十年五月二十三日，在大陸地區湖南省衡陽市省政廳與曾青蘭
    辦理假結婚登記申請，俟取得湖南省衡陽市民政局於九十年五月二十三日製作之
    「結婚證書」及湖南省衡陽市公證處製作之「結婚公證書」後，委託丙○○持上
    開「結婚公證書」向海基會申請文書驗證獲淮，乙○○再於九十年七月三日持上
    開「結婚證書」、「結婚公證書」及海基會出具之驗證「證明」等文件，至臺中
    市北屯區戶政事務所，填具「結婚登記申請書」、「換領國民身分證申請書」，
    申請辦理與曾青蘭結婚之戶籍登記及乙○○國民身分證配偶欄之變更登記，致使
    該戶政事務所不知情之成年承辦公務人員，將此不實之結婚事項，登載於職務上
    所掌之公文書（即包括戶籍登記簿、戶口名簿及乙○○之國民身分證上記載其配
    偶為大陸地區女子曾青蘭等），並據以核發配偶欄為曾青蘭之不實登記之乙○○
    國民身分證及戶籍謄本，足以生損害於臺中市北屯區戶政事務所對於戶政資料管
    理之正確性。乙○○取得上開國民身分證、戶籍謄本等資料後，再於同日持前開
    不實之國民身分證及戶籍謄本前往臺中市警察局第五分局文昌派出所（下稱文昌
    派出所）而行使上開不實文書，並填具內容不實之「大陸地區人民進入臺灣地區
    保證書」一紙，向轄區警方提出申請，使不知情之成年承辦警員鄧榮祥核具證明
    ，將「乙○○與曾青蘭係夫妻關係」之不實事項登載於公文書即「大陸地區人民
    進入臺灣地區保證書」之簽註意見欄上，足以生損害於文昌派出所對於保證責任
    之正確性。乙○○又於九十年七月間，持上開內容不實之「大陸地區人民進入台
    灣地區保證書」、「國民身分證」、「戶籍謄本」等資料，至內政部境管局，填
    具「大陸地區人民進入臺灣地區旅行證申請書」，以申請配偶來臺探親為由，申
    請大陸地區女子曾青蘭入境，而行使上開不實文書，致境管局大陸組不知情之成
    年承辦公務員不知有偽，而於職務上所掌之公文書即中華民國臺灣地區旅行證（
    九○入出字第三三六一○五六○號）上登載「探親」事由之不實事項，發給大陸
    地區女子曾青蘭之入境許可證。俟曾青蘭取得「中華民國臺灣地區旅行證」後，
    即於九十年十月十九日以配偶探親名義持前開登載不實之中華民國臺灣地區旅行
    證等資料持向不知情之桃園中正國際機場成年驗關人員行使，而利用不知情之公
    務員所核發形式合法之不實文書，掩飾實質非法之方式，非法進入臺灣地區，足
    以生損害於戶政機關對戶政管理及警政機關對於保證責任、入出境管理之正確性
    。梁小花、曾青蘭進入臺灣地區後，由丙○○前往接機，並將梁小花、曾青蘭交
    由甲○○、乙○○安排居住於臺中市○○路某大樓，嗣因梁小花、曾青蘭二人於
    九十年十一月七日二十時四十分許，至臺中市警察局第一分局大誠分駐所自首而
    接受裁判，始查知上情。
二、案經臺灣臺中地方法院檢察署檢察官簽分後偵查起訴。
    理  由
一、訊據被告丙○○固不否認有介紹甲○○、乙○○前往大陸地區湖南省及前往桃園
    中正機場接大陸女子梁小花、曾青蘭之行為，惟矢口否認有何公訴人所指訴之犯
    行，辯稱：伊沒有參與甲○○、乙○○假結婚之過程，伊只有受甲○○、乙○○
    之託代為向海基會辦理文書驗證事宜，實無公訴人所指訴之犯行云云。惟查：被
    告於本院調查時對於以每月三萬元之代價召募甲○○、乙○○充當「假結婚」之
    人頭丈夫，而安排大陸地區女子梁小花、曾青蘭得以配偶探親之名義非法入境臺
    灣等事實，業已供承不諱（見本院九十一年八月二十九日、九月十九日訊問筆錄
    ），核與甲○○、乙○○於本院調查時到庭證述之情節相符（見本院九十一年九
    月二十七日、十月三日訊問筆錄），並與證人梁小花、曾青蘭於警、偵訊中證述
    之情節相符（見九十年度偵字第二○三三一、二○三三二號訊問筆錄），又甲○○、乙○○二人與被告丙○○以「假結婚」之方式使梁小花、曾青蘭得以入境臺
    灣地區之犯行，業經本院九十年度易字第三八四七號、九十一年度易字第一四六
    號判決認定在案，並經本院調閱該二判決全卷審閱屬實，並有該二判決書在卷可
    參，足見被告於本院調查時之自白方與事實相符，其嗣後於本院審理時翻異前詞
    ，無非事後畏罪卸責之詞，無足採信。此外，本件復有境管局之梁小花、曾青蘭
    出入境紀錄、大陸地區人民進入臺灣地區旅行證申請書、湖南省衡陽市民政局婚
    姻登記處證明書、大陸地區人民進入臺灣地區保證書、甲○○、乙○○之戶籍謄
    本、甲○○、乙○○之國民身分證、梁小花、曾青蘭之中華民國臺灣地區旅行證
    、結婚登記申請書、海基會出具之證明文件、結婚公證書各乙份（以上均影本）
    ，及扣案之甲○○、梁小花及乙○○、曾青蘭之結婚證書各二份附卷可稽，足認
    甲○○、乙○○並無結婚真意，仍與梁小花、曾青蘭辦理假結婚後，使各該機關
    不知情之公務員登載其等有結婚或為夫妻之事，並先後行使使公務員登載不實之
    國民身分證、戶籍謄本、大陸地區人民進入臺灣地區保證書，及由梁小花、曾青
    蘭持「中華民國臺灣地區旅行證」以非法方式進入臺灣地區，其四人間與安排假
    結婚以使梁小花、曾青蘭來台之被告丙○○及「阿蓮」間就上開行使使公務員登
    載不實文書及使大陸地區人民非法進入臺灣地區犯行，均有犯意聯絡及行為分擔
    甚明，從而本件事證明確，被告丙○○之犯行洵堪認定。
二、按臺灣地區與大陸地區人民關係條例第七十九條第一項處罰違反同條例第十五條
  第一款所定之使大陸地區人民非法進入臺灣地區罪，凡非經合法手續進入者皆包
    含之，故使大陸地區人民以「假結婚」真入境之脫法方式，進入臺灣地區，即該
    當本罪，自不以偷渡進入者為限（最高法院八十九年度台上字第七六二０號及九
    十年度台上字第三一八○號刑事判決意旨參照），故核被告丙○○所為，係犯臺
    灣地區與大陸地區人民關係條例第七十九條第一項、第十五條第一款之使大陸地
    區人民非法進入臺灣地區罪及刑法第二百十六條、第二百十四條之行使使公務員
    登載不實之文書罪。被告丙○○與甲○○、乙○○、梁小花、曾青蘭及「阿蓮」
    等人間，就行使使公務員登載不實之文書及使大陸地區人民非法進入臺灣地區二
    犯行，彼此間均互有犯意聯絡及行為分擔，均為共同正犯。又被告丙○○以一行
    為，同時使梁小花、曾青蘭非法進入臺灣地區，係基於同一犯意下之接續行為，
    僅侵害一個法益，只論以一罪。公訴人對於被告就甲○○與梁小花以上揭「假結
    婚」真入境之脫法方式，進入臺灣地區犯行，雖未論及，惟此部分與其起訴之部
    分有實質上一罪之關係，本院自得併予審理，附此敘明。另被告丙○○所犯使公
    務員於職務上所掌公文書登載不實之低度行為，各應為行使之高度行為所吸收，
    均不另論罪。再被告先後所為數行使使公務員登載不實之文書行為，時間緊接，
    所犯罪名相同，顯係基於概括之犯意反覆為之，為連續犯，應依刑法第五十六條
    之規定以一罪論，並加重其刑。且被告所犯行使使公務員登載不實之文書罪與使
    大陸地區人民非法進入臺灣地區罪二罪間，有方法結果之關係，為牽連犯，應從
    一重之使大陸地區人民非法進入臺灣地區罪一罪處斷。爰審酌被告平日之素行、
    犯罪之動機、目的係因貪圖小利而觸犯本罪、犯罪之手段、所生危害及犯後未能
    坦承犯行態度非屬良好等一切情狀，量處如主文所示之刑，並諭知易科罰金及易
    服勞役之折算標準。
三、扣案之甲○○與梁小花、乙○○與曾青蘭之結婚証書各二份（共四份）及附表所
    示之物（未據扣案），係共犯甲○○與梁小花、乙○○與曾青蘭所有之物，並供
    被告丙○○為本件犯行所用之物（最高法院六十五年度第五次刑庭庭推總會議決
    議（二）參照），爰均依刑法第三十八條第一項第二款之規定，併宣告沒收之。
據上論斷，應依刑事訴訟法第二百九十九條第一項前段，臺灣地區與大陸地區人民關
係條例第七十九條第一項、第十五條第一款，刑法第十一條前段、第二十八條、第二
百十六條、第二百十四條、第五十五條、第四十一條第一項前段、第四十二條第二項
、第三十八條第一項第二款，罰金罰鍰提高標準條例第一條前段、第二條，判決如主
文。
本案經檢察官李斐瑄到庭執行職務。
中      華      民      國    九十一    年     十一     月     十五     日
                              臺灣臺中地方法院刑事第六庭
                                  審判長法  官  梁 堯 銘
                                        法  官  許 旭 聖
                                        法  官  洪 堯 讚
右正本證明與原本無異。
如不服本判決，應於判決送達後十日內向本院提出上訴狀，上訴於臺灣高等法院臺中
分院( 須附繕本 )。                      書記官
中      華      民      國    九十一    年     十一     月     十五     日
附    表：（均未扣案）
一、中華民國臺灣地區旅行證二份（九○入出字第三三六一三八一五號及九○入出字
    第三三六一○五六○號）。
二、中華人民共和國湖南省衡陽市公證處公證書、結婚公證書、大陸婚姻登記核准文
    件各二份。
三、財團法人海峽交流基金會出具之「結婚公證書」驗證「證明」二份（其中一份係
    九十年六月二十日（九○）核字第○三六一八三號）。
附錄論罪科刑法條
臺灣地區與大陸地區人民關係條例第七十九條第一項
違反第十五條第一款規定者，處五年以下有期徒刑、拘役或科或併科新臺幣五十萬元
以下罰金。
臺灣地區與大陸地區人民關係條例第十五條第一款
左列行為不得為之：
一、使大陸地區人民非法進入臺灣地區。
刑法第二百十六條
行使第二百十條至第二百十五條之文書者，依偽造、變造文書或登載不實事項或使登
載不實事項之規定處斷。
刑法第二百十四條
明知為不實之事項，而使公務員登載於職務上所掌之公文書，足以生損害於公眾或他
人者，處三年以下有期徒刑、拘役或五百元以下罰金。
